最高法院刑事判決                              八十八年度台上字第三七二八號
    上  訴  人  甲○○
右上訴人因偽造有價證券等罪案件，不服台灣高等法院高雄分院中華民國八十八年四
月二十八日第二審判決（八十八年度上訴字第一○號，起訴案號：台灣高雄地方法院
檢察署八十七年度偵字第四五二一號），提起上訴，本院判決如左：
    主  文
上訴駁回。
    理  由
一偽造有價證券及行使偽造私文書部分：
按刑事訴訟法第三百七十七條規定，上訴於第三審法院，非以判決違背法令為理由，
不得為之。是提起第三審上訴，應以原判決違背法令為理由，係屬法定要件。如果上
訴理由狀並未依據卷內訴訟資料，具體指摘原判決不適用何種法則或如何適用不當，
或所指摘原判決違法情事，顯與法律規定得為第三審上訴理由之違法情形，不相適合
時，均應認其上訴為違背法律上之程式，予以駁回。本件上訴人甲○○上訴意旨略稱
：(一)、上訴人於偵查及第一、二審審理中，均堅詞否認盜蓋王秋銘之印章於系爭二張
支票上交予告訴人許振輝，上訴人與王秋銘並無仇怨及債務糾紛，焉有盜蓋其印章予
以陷害之理，況該支票原為上訴人之廣穗建設公司所有，倘支票未能兌現，將觸犯重
典，上訴人無盜蓋王秋銘印章偽造支票之理。(二)、ＹＣ－三三五一號小客車究竟係何
人購買，告訴人是否為購車貸款之保證人，車行負責人王秉輝應知悉，原審未傳喚王
秉輝到庭加以調查，有應於審判期日調查之證據未予調查之違法。(三)、廣穗建設公司
之支票於民國八十三年二月間已遭銀行拒絕往來，告訴人為代書，以其專業知識，不
可能於八十四年六月間接受已經銀行拒絕往來之支票，告訴人乃因公司之債務糾紛，
盜用廢棄不用之廣穗建設公司之支票而自行偽造，用以誣告上訴人，原審不採上訴人
之辯解，顯然違法等語。
惟查證據之取捨及其證明力之判斷，屬於事實審法院之職權，苟其所為之判斷，並不
違背經驗法則及論理法則，即不能任意指為違背法令。又認定犯罪事實所憑之證據，
並不以直接證據為限，間接證據亦包括在內。審理事實之法院綜合卷內之直接、間接
證據，本於推理作用，於通常一般之人均不致有所懷疑，得確信其為真實之程度者，
即非不得據之為有罪之認定。本件原判決認定上訴人甲○○有原判決事實欄所載之偽
造有價證券及連續行使偽造私文書犯行，係以該事實業據告訴人指訴綦詳，並有證人
李尚政、葉宗益、廖憲程、楊仁教之相關證言可資佐證，且有偽造之支票、支票退票
理由單、高雄市票據交換所支票存款戶票據徵信開戶查詢簡覆單、建物及土地所有權
狀、登記簿謄本、汽車貸款申請書、汽車新領牌照登記書、汽車過戶登記書、汽車買
賣合約書等影本在卷可稽。參酌上訴人於偵查中亦供承盜蓋王秋銘之印章於系爭二張
支票上，當時王秋銘不在台灣等情。原審調查時，上訴人又坦承偽造吳國瑞之簽名與
楊仁教簽立汽車買賣契約書等證據，予以綜合判斷，認上訴人成立刑法第二百零一條
第一項及第二百十六條、第二百十條之罪（牽連犯同法第二百十四條之罪），於法定
刑內量處其刑，及定其應執行刑，已詳其所憑之證據及認定之理由。並說明上訴人
否認犯罪，所辯為卸責之詞，不足採信。復明證人鄭宗傑不知系爭支票相關之事，
其證言不能據為有利上訴人之認定。所為論斷，均有卷存證據資料可資覆按。從形式
上觀察，並無違背法令之情形存在。查原審依上訴人提供之住址傳喚證人王秉輝，因
該址無此人，故無法傳拘其到庭，是上訴意旨指摘原審不予傳訊調查，為違法云云，
自非依據卷內資料指摘，其上訴難謂適法。又上訴人於檢察官偵查及第一審調查時已
供認有盜蓋王秋銘之印章於系爭支票上（見偵查卷第二十、二十一頁，第一審卷第三
十四頁），上訴意旨謂其於偵審中均堅決否認有盜蓋王秋銘之印章於系爭支票上，係
告訴人自行偽造支票誣告云云，亦非依據卷內資料執為指摘之合法上訴理由。是上訴
意旨所指摘原判決違法情事，殊與法律規定得為第三審上訴理由之違法情形不相適合
。衡以前開說明，其此部分之上訴為違背法律上之程式，應予駁回。
二使公務員登載不實部分：
按刑事訴訟法第三百七十六條所列各罪之案件，經第二審判決者，不得上訴於第三審
法院，法有明文。本件上訴人所犯刑法第二百十四條之罪部分，核屬刑事訴訟法第三
百七十六條第一款之案件，依首開說明，既經第二審判決，自不得上訴於第三審法院
。縱此部分與行使偽造私文書部分有方法結果之牽連關係，為裁判上一罪，但行使偽
造私文書部分之上訴為不合法，本院應從程序上予以駁回，而無從為實體上判決，對
於輕罪部分之此部分，亦無從適用審判不可分原則，為實體上審判，上訴人竟復提起
上訴，顯為法所不許，應予駁回。
據上論結，應依刑事訴訟法第三百九十五條前段，判決如主文。
中      華      民      國    八十八    年      七      月     十五     日
                              最高法院刑事第五庭
                                  審判長法官  董  明  霈
                                        法官  丁  錦  清
                                        法官  賴  忠  星
                                        法官  林  茂  雄
                                        法官  陳  宗  鎮
      右正本證明與原本無異
                                              書  記  官
中      華      民      國    八十八    年      七      月     十九     日
